臺灣高等法院高雄分院刑事判決　　　　96年度上訴字第1174號
上　訴　人
即　被　告　甲○○
　　　　　　　　　　現羈押在臺灣高雄看守所
選任辯護人　吳賢明律師
　　　　　　黃淑芬律師
　　　　　　王進勝律師
上列上訴人因違反毒品危害防制條例案件，不服臺灣高雄地方法
院96年度訴字第248 號中華民國96年4月26日第一審判決（起訴
案號：臺灣高雄地方法院檢察署95年度偵字第25130 號），提起
上訴，本院判決如下：
    主  文
原判決撤銷。
甲○○販賣第二級毒品，處有期徒刑柒年陸月。扣案之第二級毒
品甲基安非他命壹佰壹拾玖包（驗前毛重合計玖拾捌點參公克，
驗前淨重合計捌拾貳點伍捌公克，驗後淨重合計捌拾貳點伍伍公
克，純度佰分之伍拾玖點壹柒）、殘留有第二級毒品甲基安非他
命之殘渣袋貳個，均沒收銷燬之；電子秤壹台、空夾鏈袋壹佰參
拾柒個、非毒品殘渣袋貳個、大同品牌行動電話壹支（內含門號
0000000000號SIM 卡壹張）、扣案販賣第二級毒品甲
基安非他命所得新台幣伍佰元，均沒收之。
    事  實
一、甲○○明知甲基安非他命係毒品危害防制條例第2 條第2項
    第2 款所列之第二級毒品，不得持有、販賣，其竟仍意圖營
    利，基於販賣第二級毒品之犯意，先於民國95年8 、9 月間
    某日，在不詳地點，以不詳代價向姓名年籍不詳人士販入甲
    基安非他命119 包（驗前毛重合計98.3公克，驗前淨重合計
    82 .58 公 克，驗後淨重合計82.55 公克，純度59.17%）後
    ，伺機販賣毒品予不特定人，並以所持內裝0000000000號SI
    M 卡之大同牌行動電話作為對外販賣毒品之聯絡工具，嗣於
    95年9 月19日下午4 時8 分許，適有黃立宏以其所使用之行
    動電話0000000000號撥打甲○○上開門號，欲向甲○○購買
    新臺幣（下同）500 元之甲基安非他命1 包，雙方乃約定在
    高雄縣鳳山市○○○路某處交易，於同日下午4 時40分許，
    甲○○攜帶上開甲基安非他命其中之1 包，騎乘車牌H9E-86
    3 號機車至約定地點，黃立宏亦騎乘車牌MZ8-035 號機車前
    往現場，2 人見面後為避人耳目，再分別騎車轉進高雄縣鳳
    山市○○○路262 巷8 弄15號巷弄間進行毒品交易，甲○○
    於收取黃立宏支付之購毒價款500 元後，即將所攜帶之甲基
    安非他命1 包交予黃立宏，而完成該毒品交易，適掌握情資
    尾隨在後之員警李忠益、袁慧傑、黃遇雄等人即一擁上前以
    現行犯將其等逮捕，當場在甲○○身上扣得上開其所有對外
    連絡販毒用之行動電話手機1 支（另尚查獲被告所有，然與
    本案犯行無關之行動電話5 支）及販毒所得500 元（另尚查
    獲與本案犯行無關之現金3700元）；另在靠近黃立宏機車旁
    之地上扣得黃立宏丟棄之甲基安非他命1 包，嗣經警方出示
    搜索票要求至甲○○住處搜索，甲○○乃帶同警方前往高雄
    縣鳳山市○○路63號6 樓並以鑰匙打開鐵門後，發現搜索票
    上之地址錯誤而不願開門，經警實施緊急搜索，而在該處扣
    得上開販入之甲基安非他命118 包、甲○○所有供販賣毒品
    分裝秤重毒品所用之電子秤1 台、殘留甲基安非他命之殘渣
    袋2 個，以及預備供分裝甲基安非他命之空夾鏈袋137 個、
    非殘留毒品之殘渣袋2 個（按：起訴書漏載上開殘渣袋4 個
    ），及與本案犯行無關之行動電話2 支、電話聯絡簿4 本、
    房屋租賃契約書1 份等物，因而查獲上情。
二、案經高雄市政府警察局小港分局移送臺灣高雄地方法院檢察
    署檢察官偵查起訴。
    理  由
壹、程序部分：
    按被告以外之人於審判外之陳述，雖不符刑事訴訟法第159
    條之1 至第159 條之4 之規定，而經當事人於審判程序同意
    作為證據，法院審酌該言詞陳述或書面陳述作成時之情況，
    認為適當者，亦得為證據。當事人、代理人或辯護人於法院
    調查時知有第159 條第1 項不得為證據之情形，而未於言詞
    辯論終結前聲明異議者，視為有前項之同意，同法第159 條
    之5 第1 、2 項定有明文。立法意旨在於傳聞證據未經當事
    人之反對詰問予以核實，原則上先予排除，惟若當事人已放
    棄反對詰問權，於審判程序中表明同意該等傳聞證據可作為
    證據，基於尊重當事人對傳聞證據之處分權，及證據資料愈
    豐富，愈有助於真實發見之理念，且強化言詞辯論主義，使
    訴訟程序得以順暢進行，上開傳聞證據亦均具有證據能力。
    查本案據以認定被告犯罪事實存否之被告以外之人之言詞或
    書面陳述，被告、辯護人及檢察官於本院審理時，均同意作
    為證據，且於本院言詞辯論終結前，均未聲明異議，而本院
    審酌該言詞陳述及書面陳述作成之情況，未見有何不適當之
    情形，故依前開規定，均得為證據。
貳、實體部分：
一、上開犯罪事實，業據被告甲○○於原審及本院審理中坦承不
    諱，被告於原審96年4 月12日審理時自白稱：伊願意認罪，
    伊承認有販賣毒品給黃立宏，扣案的甲基安非他命，包括在
    地上查到的及鳳東路63號6 樓查到的，都是伊的。伊買這些
    甲基安非他命進來，就是為了要販賣，因為伊有欠人家錢。
    鳳東路63號6 樓房東是乙○○，被查獲的時候是伊、丙○○
    、陳祥慶一起去租的，實際上在使用的是伊與丙○○，查到
    的甲基安非他命是伊買的，跟丙○○沒有關係。當天伊已經
    把毒品交給黃立宏了，也已經收錢，交易完成後警察才來的
    。查扣8 支手機中大同牌外觀黑白色內裝門號0000000000支
    行動電話是供作販賣毒品聯絡的，電子秤是用來秤重分裝毒
    品販賣用的，空夾鏈袋是用來分裝毒品用的，現金中的500
    元是黃立宏交給伊購買毒品的價金等語不諱（見原審卷第86
    -97 頁），核與證人黃立宏於95年10月26日偵訊中證述購買
    毒品之過程；證人黃遇雄、黃立宏於偵查中證述查獲之過程
    ；證人乙○○於警詢及本院審理時證述被告承租及使用高雄
    縣鳳山市○○路63號6 樓等情大致相符，且有如事實欄所載
    扣案之甲基安非他命共計119 包（驗前毛重合計98.3公克，
    驗前淨重合計82.5 8公克，驗後淨重合計82.55 公克，純度
    59.17%）、供被告販賣毒品分裝秤重毒品所用之電子秤1台
    、殘留甲基安非他命殘渣袋2 個，預備供販賣分裝使用之空
    夾鏈袋137 個、非殘留毒品之殘渣袋2 個，及高雄醫學大學
    附設中和紀念醫院檢驗報告8 紙（見偵查卷第61頁、原審卷
    第28-34 頁），及監聽譯文及監聽錄音帶在卷可稽，故被告
    上開自白，應與事實相符，而可採信。
二、另政府為杜絕毒品氾濫，再三宣導教民眾遠離毒品，媒體報
    導既深且廣，對於禁絕毒品之政策，應為民眾所熟悉，又政
    府對於查緝施用、轉讓及販賣毒品無不嚴格執行，且販賣毒
    品罪係重罪，若無利可圖，衡情一般持有毒品者，當不致輕
    易將持有之毒品交付他人。況且，販賣毒品乃違法行為，非
    可公然為之，且有其獨特之販售路線及管道，亦無公定之價
    格，復可任意增減其分裝之數量，而每次買賣之價量，亦可
    能隨時依市場貨源之供需情形、交易雙方之關係深淺、資力
    、對行情之認知、可能風險之評估、查緝是否嚴緊，及購買
    者被查獲時供述購買對象之可能性風險評估等諸般事由，而
    異其標準，非可一概而論，是販賣之利得，誠非固定，而縱
    使販賣之人從價差或量差中牟利方式雖異，其意圖營利之非
    法販賣行為仍屬同一。故本案依被告自承販賣毒品之內容，
    以及證人黃立宏證述：係以每包500 元之價錢向被告購買毒
    品等語，及被告甘冒遭到查緝判處重刑之風險而仍販賣等情
    觀之，顯見其有從中獲利之意圖甚明。綜上，本件被告意圖
    營利，販賣第二級毒品甲基安非他命犯行，事證明確，應依
    法論科。
三、按如意圖營利而販入第一級毒品後，第一次販賣予他人之行
    為，此乃接續原先販入之犯意而為，不論其行為屬既遂或未
    遂，應認基於單一犯意之接續行為，不能認係基於概括犯意
    之連續二行為，而以連續犯論處（最高法院90年度台上字第
    1668號判決意旨參照）。故被告意圖營利販入第二級毒品甲
    基安非他命119 包後，嗣於上開時、地賣出其中1 包，仍應
    僅論以1 次販賣行為。核被告上開所為，係犯毒品危害防制
    條例第4 條第2 項販賣第二級毒品罪，被告持有第二級毒品
    甲基安非他命之低度行為，為販賣第二級毒品甲基安非他命
    之高度行為所吸收，不另論罪。
四、原審認被告犯罪事證明確而以論罪科刑，並非無見。惟查：
    (1)按被告以外之人於審判外之言詞或書面陳述，除法律有規
    定者外，不得作為證據，刑事訴訟法第159 條第1 項定有明
    文。而所謂法律有規定者，即包括同法第159 條之1 至第15
    9 條之5 所規定傳聞證據具有證據能力之例外情形。故如欲
    採被告以外之人於審判外之言詞為證據時，必須符合法律所
    規定之例外情形，方得認其審判外之陳述有證據能力，並須
    於判決中具體說明其符合傳聞證據例外之情況及理由，否則
    即有違證據法則及判決不備理由之違法（最高法院95年度台
    上字第3053號判決意旨參照）。原審判決適用通常訴訟程序
    ，並於判決中採用被告以外之人黃立宏、黃遇雄、乙○○等
    人之偵訊筆錄等之審判外陳述，卻未於判決理由中說明其符
    合傳聞證據例外之情況及理由，尚有未洽；(2)被告意圖販賣
    而販入之毒品雖達119 包之多，但驗前淨重為82.58 公克，
    數量難謂眾多，且僅販賣出1 包，得款500 元，其犯罪情節
    亦非嚴重，原審認情節非輕而量處被告有期徒刑9 年，量刑
    尚屬過重，尚有未洽；(3)再按販賣毒品罪者，其供犯罪所用
    之財物，固應優先適用毒品危害防制條例第19條第1 項義務
    沒收之規定，予以沒收；但如係供犯罪預備之物，倘認有沒
    收必要，則不能適用該特別規定，而須依刑法第38條第1 項
    第2 款為沒收之宣告（最高法院96年度台上字第18 77 號判
    決意旨參照）。本案扣案經送驗後無毒品反應之空夾鏈帶
    137 個，雖業經被告供明係供分裝販賣毒品所用之物，但其
    均係尚未使用之新品，應係作為預備交貨所用，而屬供犯罪
    預備之物，依上開說明，應依刑法第38條第1 項第2 款規定
    宣告沒收之，原審判決依毒品危害防制條例第19條第1 項規
    定宣告沒收之，亦有違誤。被告上訴認原審判決量刑過重而
    指摘原判決不當，非無理由，另原審判決又有上開未洽之處
    ，應由本院予以撤銷改判。
五、爰審酌被告明知毒品害人不淺，為圖一己利益，竟販入甲基
    安非他命伺機售出，嗣果於上開時地出售1 次予黃立宏，而
    得款500 元，但遭查獲之毒品驗前淨重為82.58 公克，其數
    量尚非眾多，獲利不多，其犯罪情節尚非嚴重，犯後又於原
    審審理時及時坦承犯行，已有悔意，且教育程度僅國中肄業
    、家庭經濟狀況小康（參見警詢筆錄），又無其他前科犯行
    ，其素行尚佳等，及其他一切情狀，量處如主文第2 項所示
    之刑。另扣案之第二級毒品甲基安非他命119 包（重量純度
    均如前述）、殘留有第二級毒品甲基安非他命之殘渣袋2 個
    ，除毒品本身係違禁物外，其包裝袋或殘渣袋上因殘留有些
    微毒品，客觀上無法析離，均應視同毒品，且因與被告本件
    販賣第二級毒品犯行有關，均應依毒品危害防制條例第18
    條第1 項前段，不問屬於犯人與否，均沒收銷燬；另扣案電
    子秤1 台，係被告販賣毒品分裝秤重毒品所用之物，其經送
    驗後雖殘留甲基安非他命，然依一般經驗客觀上與毒品仍可
    分離（最高法院93年台上字第4034號判決意旨參照），不能
    視同毒品予以沒收銷燬之，而應依毒品危害防制條例第19條
    第1 項規定，宣告沒收之。另被告所有內裝0000000000號SI
    M 卡之大同牌行動電話1 支（含SIM 卡1 張，該卡於租期屆
    滿後依電信實務，無須返還電信公司，亦應認係被告所有之
    物），係供被告對外連絡販毒犯罪所用之物，另扣案經送驗
    後無毒品反應殘渣袋2 個，被告於本院審理時供稱：應係稀
    釋毒品用之葡萄糖等語，則其亦係供被告販賣毒品所用之物
    ，均應依毒品危害防制條例第19條第1 項規定宣告沒收，又
    因其均業已扣案，毋庸另為如全部或一部不能沒收時，應追
    徵其價額之諭知。另扣案空夾鏈袋137 個，係被告所有供預
    備分裝所販賣之毒品使用之物，應依刑法第38條第1 項第2
    款規定，宣告沒收之。次按毒品危害防制條例第19條第1 項
    規定，犯販賣毒品罪者，其犯罪所得之財物均沒收之，係採
    義務沒收主義，故販賣毒品所得之對價，不問其中成本若干
    ，利潤多少，均應全部諭知沒收，貫徹政府查禁煙毒之決心
    ，以符立法本旨（最高法院91年度臺上字第2419號判決意旨
    參照），本案被告販賣毒品予黃立宏所得之對價為500 元，
    係被告因犯罪所得之財物，應依前開規定宣告沒收之，且因
    已扣案，亦無不能沒收以其財產抵償之問題。另於被告身上
    查獲之現金3700元，並無證據證明係其販賣毒品所得，另扣
    案之其他物品，無法證明與本案犯罪有關，均不另行宣告沒
    收銷燬或沒收，併此敘明。另被告係犯毒品危害防制條例第
    4 條第2 項之罪，且經本院宣告逾有期徒刑1 年6 月之刑，
    雖犯罪在96年4 月24日以前，但依中華民國九十六年罪犯減
    刑條例第3 條第1 項第7 款規定，不予減刑，亦併此敘明。
據上論結，應依刑事訴訟法第369 條第1 項前段、第364 條、第
299 條第1 項前段，毒品危害防制條例第4 條第2項、第18條第1
項前段、第19條第1 項，刑法第11條前段、第38條第1 項第2 款
，判決如主文。
本案經檢察官沈紹嘉到庭執行職務。
中　　華　　民　　國　　96　　年　　7 　　月　　25　　日
                  刑事第七庭    審判長法  官     莊飛宗
                                      法  官     孫啟強
                                      法  官     邱明弘
以上正本證明與原本無異。
如不服本判決應於收受本判決後10日內向本院提出上訴書狀，其
未敘述上訴理由者，並得於提起上訴後10日內向本院補提理由書
狀（均須按他造當事人之人數附繕本）「切勿逕送上級法院」。
中　　華　　民　　國　　96　　年　　7 　　月　　25　　日
　　　　　　　　　　　　　　　　　　　書記官     黃玉珠
附錄本案論罪條文：
毒品危害防制條例第4條第2項：
製造、運輸、販賣第2 級毒品者，處無期徒刑或7 年以上有期徒
刑，得併科新台幣7 百萬元以下罰金。
